【裁判字號】    99,易,423
【裁判日期】    990426
【裁判案由】    傷害
【裁判全文】
臺灣高雄地方法院刑事判決               99年度易字第423號
公  訴  人  臺灣高雄地方法院檢察署檢察官
被      告  乙○○
選任辯護人  李偉如律師
上列被告因傷害案件，經檢察官提起公訴（98年度偵字第24395
號），本院判決如下：
    主  文
乙○○無罪。
    理  由
一、公訴意旨係以：被告乙○○於民國98年7 月17日18時40分許
    ，在高雄市○○區○○路259 號租屋處前，竟無端認為告訴
    人戊○○停車在上址前已影響其進出，乃與告訴人發生口角
    糾紛，並萌生傷害之犯意，以拳頭毆打告訴人頭部，致告訴
    人受有頭部外傷併左額部蜘蛛膜下腔出血等傷害，因認被告
    所為乃涉犯刑法第277 條第1 項之傷害罪嫌。
二、按犯罪事實應依證據認定之，無證據不得認定犯罪事實；不
    能證明被告犯罪者，應諭知無罪之判決，刑事訴訟法第154
    條第2 項及第301 條第1 項分別定有明文。次按刑事訴訟法
    第161 條第1 項規定，檢察官就被告犯罪事實，應負舉證責
    任，並指出證明之方法。因此，檢察官對於起訴之犯罪事實
    ，應負提出證據及說服之實質舉證責任。倘其所提出之證據
    ，不足為被告有罪之積極證明，或其指出證明之方法，無從
    說服法院以形成被告有罪之心證，基於無罪推定之原則，自
    應為被告無罪判決之諭知（最高法院92年臺上字第128 號判
    例要旨參照）。又被害人之陳述如無瑕疵，且就其他方面調
    查又與事實相符，固足採為科刑之基礎，倘其陳述尚有瑕疵
    ，而在未究明前，遽採為論罪科刑之根據，即難認為適法（
    最高法院61年臺上字第3099號判例意旨參照）。
三、公訴人認被告涉及傷害罪嫌，主要係以告訴人之指訴及國軍
    高雄總醫院98年7 月21日診斷證明書，資為主要論據。訊據
    被告堅詞否認有何傷害犯行，並以：我承租高雄市○○區○○路259 號房屋作為公司經營處所，98年7 月17日當日，告
    訴人將車停在公司門口，我為了進貨之需，曾於當日17時許
    致電告訴人移車，但告訴人於半個多小時後才到場且口氣很
    差，並逕自當著我與鄰居庚○○的面第1 次撥電話報警，之
    後又向庚○○吐口水，我上前質問，告訴人見狀出拳朝我打
    來後就逕自往憲政路、凱歌路口走去，我拉著告訴人的背包
    示意告訴人留在現場等待員警前來，但告訴人踢了我一下逕
    自前行，之後又隨手撿起路邊的磚頭作勢要打我，我與告訴
    人面對面相互對峙，圍觀之人也漸漸多了起來，告訴人再次
    撥電話報警，忽然有一位我不認識的機車騎士下車與告訴人
    交談，告訴人與該騎士談到爭執起因，我以為該騎士是告訴
    人的朋友，沒想到該騎士忽然就出拳朝告訴人臉部打去，告
    訴人旋即倒下且撞到頭部發出巨大聲響。在這個過程中，我
    雖曾與告訴人有過口角，但是我與告訴人間並無直接肢體接
    觸，告訴人傷勢並非我造成的，也與我無關等語置辯。
四、經查：
  (一)告訴人於98年7 月17日，將汽車停放在被告所經營公司之門
    口，嗣被告於當日17時許致電告訴人移車，告訴人約於當日
    18時1 分許到場且第1 次向110 報案有糾紛，並與被告發生
    口角爭執，告訴人進而又於當日18時5 分許，第2 次向110
    報案發生打架事件，而員警據報於當日18時10分許抵達現場
    時，發現告訴人坐於憲政路、凱歌路口騎樓處，乃通報119
    將告訴人護送就醫，經醫師診斷認明告訴人受有頭部外傷併
    左額部蜘蛛膜下腔出血（顱內出血）、腦震盪、右眼部挫傷
    瘀血等傷害各情，為被告所不爭執，復有告訴人停車狀態照
    片（偵卷第12-14 頁）、高雄市政府警察局99年3 月16日高
    市警勤字第0990014555號函檢送之高雄市政府警察局指揮中
    心受理110 報案紀錄單2 份（本院易字卷第18-20 頁）、高
    雄市政府消防局99年3 月22日高市消防指字第0990006077號
    函檢送之高雄市119 案件紀錄表、救護紀錄表（本院易字卷
    第23-25 頁）、國軍高雄總醫院98年7 月21日診斷證明書（
    警卷第9 頁）、該院98年9 月2 日醫雄企管字第0980004071
    號函檢送之病歷資料（偵卷第19-28 頁）在卷可稽，固堪認
    定。
  (二)證人即告訴人戊○○於本院審理中固證稱：當天約17時30分
    許，我接到一通請我移車的電話，我把手邊工作完成到達現
    場後，麵攤女老闆（指庚○○）罵我不該在該處停車，我沒
    有理會就逕自開啟車門，當我把車門打開準備放入背包時，
    被告很生氣的走向我並一直用拳頭毆打我的頭部，我很錯愕
    ，立即當被告面以手機撥打110 報警，且帶著背包往憲政路
    、凱歌路口逃跑，但被告也跟著追過來，我隨手撿起該處路
    邊的磚頭防衛，被告見狀就在停在約1 公尺外的地方與我面
    對面對峙，我們僵持一陣，週遭的旁觀者則圍在約10公尺外
    旁觀，忽然被告再度握拳朝我的右眼揮來，我就昏倒了云云
    （本院易字卷第32-34 頁）；及於警詢、偵查中亦分別證稱
    ：當天我到場準備移車，一名女子（指庚○○，下同）先出
    口辱罵我，我也與該女子發生口角，之後被告便出拳毆打我
    ，將我打到昏迷不醒人事（警卷第2 頁）、我要移車時，有
    個女人跑來罵我，被告也接著出拳毆打我頭部，我急忙報警
    ，之後我因為腦部出血便暈倒了，被告最後一拳是打到我的
    眼睛等語（偵卷第8 、83頁），則依告訴人歷次所述，告訴
    人乃係在遭被告毆打後方致電110 報案，且係因頭部不堪被
    告先後兩波之拳頭毆擊，以致顱內出血而昏迷倒地。惟查：
    (一)告訴人於98年7 月17日曾2 次致電110 報案，且第1 次之
    報案內容乃係「糾紛」而未言及肢體衝突情事，迄至第2次
    報案始陳稱有「打架」情事，已如前述，則參照告訴人2 次
    報案內容用語明顯有別，再佐諸卷附告訴人照片（偵卷第11
    頁）顯示：告訴人在憲政路、凱歌路口，手執磚塊與被告對
    峙之初，頭、臉等身體部位均未有明顯傷勢，且所配戴之眼
    鏡，也全然完好而無何遭外力攻擊之跡象一節，苟告訴人先
    前在停車處已迭遭被告以拳頭多次毆擊頭部，焉可能如此？
    是以告訴人與他人間之肢體衝突，乃係告訴人第1 次報案且
    已由原停車地點轉往憲政路、凱歌路口之後，始行發生，毋
    寧更符合事實；(二)告訴人經送醫診治結果，最主要之傷勢乃
    位於左額，且因該部位蒙受重擊致生蜘蛛膜下腔出血（顱內
    出血）之現象，亦經本院認明如前，然單憑常人揮拳之力道
    即造成頭顱出血現象，原非慣見。遑論依告訴人所陳，其與
    被告在憲政路、凱歌路口相互對峙之過程中，周遭其餘人等
    俱在10公尺之外而未予介入，則告訴人原得且應全然關注其
    唯一對手之舉動並妥為因應，執有磚頭之告訴人竟任由被告
    徒手傷害自己至此，更殊難想像。告訴人首開證述內容之真
    實性既猶可疑而具有前開瑕疵可指，本院自無由遽採為論罪
    科刑之根據至明。
  (三)證人庚○○迭於偵查及本院審理中證稱：我在被告公司隔壁
    開設小麵攤，當天早上8 時許，我看到告訴人將車輛停放在
    被告公司的前方，被告於17時許致電告訴人請其移車，告訴
    人約18時許抵達現場，我就向被告指明車子是告訴人停放的
    ，告訴人見狀向我吐口水，我也對告訴人吐口水，被告則質
    問告訴人何以不立即移車，當時3 人口氣都不好，告訴人忽
    然出拳朝被告臉部揮去後即逕自走往憲政路、凱歌路口，被
    告則跟著過去不知道向告訴人說些什麼，在這段期間中，被
    告並未出手碰觸到告訴人身體。告訴人抵達憲政路、凱歌路
    口即撿起路邊的磚頭，我看到就走近拍照取證，但我怕告訴
    人會進而以磚頭砸向我，所以一拍完照就回到麵攤（偵卷第
    79-81 頁，本院易字卷第37-39 頁）。證人甲○○則證稱：
    當天我原在被告公司一側的美容院整理頭髮，整理好頭髮我
    原計畫到被告公司另側的麵攤用餐，因聽到被告公司門前有
    喧鬧聲，就駐足看了一下，我看見告訴人朝被告臉部揮拳，
    之後告訴人、被告就一前一後往憲政路、凱歌路口走去，2
    人之間有對話，但我沒有跟上去不知道對話內容。被告在這
    段期間中不曾出手傷害告訴人，也沒有其他人藉機攻擊告訴
    人。之後路口圍觀的人漸漸多了起來，由我所在地點就無法
    再看到後續發生的事情等語（偵卷第78-79 頁，本院易字卷
    第39-40 頁）。證人丁○○證稱：我住在被告公司的對面，
    爭執發生時我剛好在庚○○經營的麵攤吃麵，所以目睹完整
    的事件經過。當天告訴人到場後就朝人吐口水，被告想上前
    理論，告訴人見狀就走往憲政路、凱歌路口，之後告訴人撿
    起磚頭與一位機車騎士對話，才對話一下，該位騎士忽然徒
    手毆打告訴人，告訴人就遭打倒在地等語（偵卷第76-78 頁
    ，本院易字卷第43-44 頁）。證人辛○○證稱：我在被告公
    司對面經營早餐店，而告訴人曾多次到店內購買早餐，所以
    被告、告訴人我先前都看過。當天是告訴人與被告的口角爭
    執聲響引起我的注意，我看到告訴人揮手朝被告眼部打去並
    加速走往憲政路、凱歌路口取磚頭，被告跟著過去，我也上
    前圍觀，被告可能是看到告訴人手中的磚頭不敢太靠近，就
    與告訴人隔著1 至2 公尺面對面對峙，忽然有一位圍觀者出
    聲要告訴人放下磚頭好好講，但告訴人不聽轉而與該位圍觀
    者爭執，該位圍觀者即脫口而出「我跟你好好講你還不聽」
    這句話且出手毆打告訴人一拳，之後即逕自騎機車離開，並
    未跟在場其他人說什麼。在告訴人與出手圍觀者衝突過程中
    ，被告只能站在離告訴人約2 公尺的地方看著等語（偵卷第
    82頁，本院易字卷第41-42 頁）。而證人己○○也證稱：我
    在凱歌路經營美容院，當晚18時許，我聽到憲政路、凱歌路
    口有喧鬧聲，就出去查看，看見告訴人手持磚頭作勢要攻擊
    被告，但始終沒有真的出手，只是出口罵被告，告訴人則是
    對被告喊說「你砸啊」、「你砸啊」，2 人這樣面對面對峙
    約4 、5 分鐘，一位騎機車的圍觀者忽然下車毆打告訴人並
    隨即騎乘原車離開，該機車騎士下手到離去的過程前後歷時
    不到1 分鐘，我因該突發狀況嚇了一跳，在場其他圍觀者及
    被告，也都是一副嚇驚的表情（偵卷第44-4 5頁，本院易字
    卷第35-36 頁）。本院經核證人庚○○、甲○○、丁○○、
    辛○○、己○○與被告僅係鄰居關係，且甲○○、丁○○、
    辛○○、己○○等人，更與告訴人毫無怨隙，衡情當無刻意
    曲辭迴護被告、誣陷告訴人，而自陷偽證重罪之理。再者，
    各該證人所述內容，就被告、告訴人發生口角爭執且何以自
    被告公司門前轉往憲政路、凱歌路口之經過，及告訴人係突
    遭圍觀者出拳毆擊倒地等節，互無齟齬，復兼及庚○○亦對
    告訴人吐口水、被告曾在對峙過程中，以「你砸啊」等語挑
    釁告訴人等不利證人、被告之事項，且又核與前開告訴人照
    片（偵卷第11頁）所示：告訴人手執磚塊與被告對峙之初，
    身體各部均未有明顯傷勢及遭外力攻擊之跡象一節，相互吻
    合，茍非渠等俱依親身之見聞、記憶，如實進行陳述，焉可
    能如此？況突遭未預期之人施加臉部攻擊致腳步不穩、身體
    倒落在地，且頭部也因而在倒地過程中，重擊週遭硬物致生
    外傷及顱內出血、腦震盪等現象，較諸告訴人所稱遭被告多
    次出拳毆擊云云，顯更能合理說明告訴人傷勢之分布狀況及
    傷重程度，益徵被告所辯稱：告訴人之頭部外傷併左額部蜘
    蛛膜下腔出血（顱內出血）、腦震盪、右眼部挫傷瘀血等傷
    勢，應係某圍觀者於在場眾人（含被告、告訴人）俱未預期
    之狀況下，突然出拳歐擊告訴人臉部（右眼部位），告訴人
    因而倒地且頭部（左額部位）撞擊週遭硬物所致，並非被告
    親自出手造成者等語，要非全然無據。
  (四)綜上，告訴人關於其係曾遭被告出拳毆打成傷等所述，真實
    性尚有可疑，本院原無由單憑該存有瑕疵之陳述，遽謂被告
    確有傷害犯行。況被告關於告訴人傷勢，實係某圍觀者於眾
    人俱未預期之狀況下，突然出拳攻擊所致等所辯，要非全然
    無據，而本院既查無其他積極證據足資證明被告與下手實施
    本案傷害犯行之行為人間，存有何犯意聯絡、行為分擔，揆
    諸首開法文及判例意旨，自應為被告無罪之諭知。
據上論結，應依刑事訴訟第301 條第1 項，判決如主文。
本案經檢察官丙○○到庭執行職務。
中    華    民    國    99    年    4     月    26    日
                  刑事第十一庭  法  官  莊珮吟
以上正本證明與原本無異。
如不服本判決應於收受送達後10日內向本院提出上訴書狀，並應
敘述具體理由；如未敘述上訴理由者，應於上訴期間屆滿後20日
內向本院補提理由書（均須按他造當事人之人數附繕本）「切勿
逕送上級法院」。
中    華    民    國    99    年    4     月    26    日
                                書記官  鍾淑美

司法院資訊處製作；財團法人民間司法改革基金會備份。
